【裁判字號】    96,簡上,200
【裁判日期】    971017
【裁判案由】    傷害
【裁判全文】
臺灣臺南地方法院刑事判決             96年度簡上字第200號
上  訴  人  丙○○
即  被  告
            丁○○
共      同  李慧千律師
選任辯護人
上列上訴人因傷害案件，不服本院刑事庭九十六年度簡字第七六
六號民國九十六年三月二十七日第一審判決（聲請簡易判決處刑
書案號：九十六年度偵字第八三二號），提起上訴，本院判決如
下：
    主  文
原判決撤銷。
丙○○、丁○○共同傷害人之身體，各處拘役伍拾日，各減為拘
役貳拾伍日，如易科罰金，均以新臺幣壹仟元折算壹日。
    事  實
一、丙○○與丁○○係為夫妻關係，渠二人因承作乙○○、魏詠
    臻（原名戊○○）夫婦位於臺南縣永康市○○路二六五號住
    處（下稱二六五號住處）之房屋建造工程，存有工程費未為
    給付之糾紛，丙○○與丁○○遂邀開設建材行之友人甲○○
    一同前往上開住處，協商工程款給付之事宜，然丙○○、丁○○及甲○○於民國九十五年七月十三日十七時三十分許同
    至二六五號住處，魏詠臻不滿丙○○、丁○○持相機在該住
    處內進行拍攝，而拉扯阻擋，丙○○、丁○○竟共同萌生傷
    害他人身體之犯意聯絡，由丙○○用手毆打與其拉扯之魏詠
    臻之身體，並推倒魏詠臻後，猶用手腳毆打踢擊魏詠臻之頭
    、胸、手、腳等處，乙○○見狀前來阻止丙○○，二人發生
    拉扯，倒地之魏詠臻站立後，立即再去阻止丁○○進行拍照
    ，致與丁○○發生拉扯，而原本與乙○○拉扯並為甲○○隔
    開之丙○○，復與魏詠臻拉扯推打，丁○○並用手拉扯魏詠
    臻之頭髮及擊打魏詠臻之頭部，致魏詠臻因遭丙○○、丁○○上開拉扯、毆打、踢擊，而受有胸壁挫傷、腦挫傷併輕微
    震盪、前臂挫傷、臉、頭皮之挫傷、上臂挫傷、雙手挫傷、
    左膝挫傷、左手背及掌挫傷、左膝破皮等傷害（乙○○、魏
    詠臻傷害丙○○、丁○○部分，業另案經本院以九十六年度
    簡上字第二四三號判決分別判處乙○○拘役五十九日、減為
    拘役二十九日，魏詠臻拘役五十日、減為拘役二十五日，如
    易科罰金均以新臺幣一千元折算一日確定在案）。
二、案經魏詠臻訴由臺南縣警察局永康分局報請臺灣臺南地方法
    院檢察署檢察官偵查後聲請簡易判決處刑。
    理  由
甲、證據能力部分：
一、魏詠臻之新營院診斷證明書一份，以及被告二人之台南醫院
    診斷證明書各一份，為醫師針對個案而製作之診斷書，雖與
    刑事訴訟法第一百五十九條之四第一款所示之公務員職務上
    製作之紀錄文書或證明文書不符，亦與刑事訴訟法第一百五
    十九條之四第二款所示之於通常業務過程不間斷、有規律而
    準確記載，大部分紀錄完成於業務終了前後，並未預見日後
    可能提供作為證據之紀錄文書或證明文書有間（該款之立法
    理由可參），然查醫師依醫師法第十七條規定，如無法令規
    定之理由，不得拒絕診斷書之交付，且若出具與事實不符之
    診斷書，依醫師法第二十八條之四第五款規定，可處新臺幣
    十萬元以上五十萬元以下罰鍰，並得併處限制執業範圍、停
    業處分一個月以上一年以下或廢止其執業執照，情節重大者
    ，並得廢止其醫師證書，可知醫師出具之診斷書若有錯誤、
    虛偽，醫師之執業執照、醫師證書均可能因而廢止，是其正
    確性甚高，且司法機關隨時可以調取醫師依醫師法第十二條
    規定而製作，並由醫師執業之醫療機構依醫療法第四十八條
    規定保存之病歷與之相互核對，設有錯誤，甚易發現並糾正
    ，故醫師依醫師法第十七條之規定出具之診斷書，應與公務
    員職務上製作之文書具有同等程度之可信性，屬於刑事訴訟
    法第一百五十九條之四第三款所稱其他於可信之特別情況下
    所製作之文書，則上開診斷證明書，既係醫師依醫師法第十
    七條規定出具之診斷書，而屬刑事訴訟法第一百五十九條之
    四第三款所稱其他於可信之特別情況下所製作之文書，有證
    據能力。
二、乙○○於本院九十六年度簡上字第二四三號刑事案件之九十
    六年三月五日檢察事務官調查中之陳述（見該案卷之九十六
    年度交查字第一七四號偵查卷第十八、十九頁），以及新營
    醫院九十六年五月三十一日新營醫病字第０九六０００二六
    三七號函及函附之病歷、外科門診處方明細和同院九十七年
    五月三十日新營病字第０九七０００二八五五號函附之資料
    及羅秀雄醫師著「法醫學」第三七八頁，檢察官、被告丙○○、丁○○及辯護人於本院調查證據時，均知曉為審判外之
    言詞及書面陳述，且至言詞辯論終結前均未聲明異議，本院
    審酌上開言詞及書面陳述作成之情況，認為適當，依刑事訴
    訟法第一百五十九條之五第二項規定，得為證據。又九十六
    年度他字第四四九三號偵查卷第六頁之相片三張及九十六年
    度交查字第一七四號偵查卷第二十二頁之相片三十張，係以
    科學、機械之方式，對於拍攝之內容為忠實且正確之記錄，
    性質上亦非供述證據，均無刑事訴訟法第一百五十九條第一
    項規定之適用。又魏詠臻、乙○○於本案在司法警察及檢察
    事務官調查中之陳述，與審判中之陳述並無不符，且審理中
    之陳述更為詳盡，上開魏詠臻、乙○○於司法警察及檢察事
    務官調查中之陳述，與刑事訴訟法第一百五十九條之二規定
    不符，無須引為證據。
乙、實體部分：
一、訊據被告二人對於因承作乙○○、魏詠臻夫婦位於二六五號
    住處之房屋建造工程，存有工程費未為給付之糾紛，被告二
    人遂為協商工程款給付之事宜，而於九十五年七月十三日十
    七時三十分許，邀開設建材行之友人甲○○一同至上開住處
    內等情，固均為坦承，惟均矢口否認有何傷害魏詠臻之犯行
    ，並均辯稱：被告二人在上開住處內，持相機拍攝所施作之
    工程時，遭魏詠臻持Ｔ字型螺絲起子、乙○○持鐵條毆打，
    被告二人並無毆打傷害魏詠臻之行為云云，經查：
  (一)魏詠臻於審理中證稱：被告二人與甲○○共乘一台車進入二
    六五號住處，被告丁○○拿相機一直拍照，我就阻擋不讓她
    照，發生拉扯，被告丙○○就過來打我的頭、身體、手，並
    推我摔到千斤頂那邊後，用手打我及用腳踼我的頭、胸部、
    手、腳，原在二六五號住處外面洗東西之乙○○聽聞我喊救
    命，過來扶我起來，被告丙○○就打乙○○，我被扶起來後
    ，看到被告丁○○在那邊照相，我過去阻擋被告丁○○不讓
    其拍照，被告丁○○就叫被告丙○○過來，被告丙○○過來
    就推我及打我之手、胸部、頭，被告丁○○也趁機拉我的頭
    髮及打我的頭，因為我不讓她拍照，她很生氣等語（見二審
    卷第一０四至一０五、一一四至一一七、一一九、一二一至
    一二四頁），而乙○○於審理中亦證稱：被告二人與甲○○
    共乘一台車至二六五號住處，當時我與魏詠臻在該住處外面
    之走廊上洗東西，魏詠臻就進入住處內問他們來此何事，被
    告二人各拿一台相機在照相，魏詠臻前去阻擋，我聽到魏詠
    臻在哀嚎，就進去看到被告丙○○對已倒在地上之魏詠臻拳
    打腳踢，我趕快將被告丙○○推開，甲○○就從後將我抱住
    ，丙○○打我，魏詠臻就去阻擋在拍照之被告丁○○，要搶
    下相機，被告丁○○閃到門口，並叫被告丙○○趕決過去，
    被告丙○○就過去抓住魏詠臻，被告丁○○就抓魏詠臻之頭
    髮及打魏詠臻之頭部、身體等語（見二審卷第一三五至一三
    八、一四一、一四五至一四九頁），且被告甲○○除於警詢
    中稱：當時被告二人因被打才與魏詠臻、乙○○發生拉扯，
    被告二人都有正當防衛還手等語外（見警卷第十五至十六頁
    ），於審理中亦證稱：我與被告二人一同至二六五號住處，
    被告丙○○在照相時，乙○○、魏詠臻就打被告丙○○，被
    告丁○○過去要將魏詠臻拉開，二人就在旁邊互相拉扯，魏
    詠臻拉被告丁○○的頭髮，被告丁○○拉魏詠臻的手，我先
    勸架將乙○○與被告丙○○分開，再過去勸架將魏詠臻與被
    告丁○○分開，接著乙○○與被告丙○○又再打，我就再過
    去擋乙○○與被告丙○○，魏詠臻與被告丁○○又打起來，
    我就再過去同時將魏詠臻與被告丁○○拉開，將該二人擋住
    分開，我要很大力才能撥開拉扯中之魏詠臻與被告丁○○等
    語（見二審卷第八二、八五、九二至九四、九六至九八頁）
    ，再者乙○○、魏詠臻亦因在二六五號住處，與被告二人發
    生爭執扭打，而乙○○、魏詠臻並分持Ｔ字型螺絲起子還擊
    ，導致被告丙○○受有頭皮外傷併臉部挫傷、腦震盪後症侯
    群、右手挫傷，被告丁○○受有頭部外傷併左側眼週圍挫傷
    、左側肩部挫傷、右肘挫傷等傷害犯行，經本院以九十六年
    度簡上字第二四三號判決分別判處乙○○拘役五十九日、減
    為拘役二十九日，魏詠臻拘役五十日、減為拘役二十五日，
    如易科罰金均以新臺幣折算一日確定在案，有本院九十六年
    度簡上字第二四三號判決一份及被告二人之臺南醫院九十五
    年九月一日診斷證明書各一份可稽（見二審卷第二十、二一
    頁），顯示被告二人與魏詠臻相互之間，因一方執意照相、
    一方強力阻擋，爆發相當激烈，連甲○○都難以勸解之拉扯
    、扭打等身體接觸之衝突。
  (二)又魏詠臻於九十五年七月十五日至行政院衛生署新營醫院（
    下稱新營醫院）就診時，發現其有胸壁挫傷、腦挫傷併輕微
    震盪、前臂挫傷、臉、頭皮之挫傷、上臂挫傷、雙手挫傷、
    左膝挫傷、左手背及掌挫傷、左膝破皮等傷勢，且魏詠臻尚
    主訴係於同年月十三日下午遭毆打所致等情，有魏詠臻之新
    營醫院診斷證明書、同院九十六年五月三十一日新營醫病字
    第０九六０００二六三七號函附之函覆查詢被保險對象相關
    資料及病歷以及同院九十七年五月三十日新營醫病字第０九
    七０００二八五五號函附之函覆查詢被保險對象相關資料各
    一份可憑（見警卷第十七頁、二審卷第三八至四十、一七四
    、一七五頁），是依魏詠臻上開傷勢及受傷部位，核與魏詠
    臻指訴其陸續遭被告丙○○拉扯、毆打踢擊頭、胸部、身體
    、手、腳復推倒在地，以及遭被告丁○○拉扯、毆打頭部等
    身體遭受毆擊、拉扯之部位，大致相符，益徵魏詠臻指訴情
    節之真實性。
  (三)至於魏詠臻固非於九十五年七月十三日立即就診驗傷，且上
    開新營醫院九十六年五月三十一日新營醫病字第０九六００
    ０二六三七號函附之函覆查詢被保險對象相關資料上固稱依
    魏詠臻之傷勢判定約二十四小時內受創等語，然前揭同院九
    十七年五月三十日新營醫病字第０九七０００二八五五號函
    附之函覆查詢被保險對象相關資料上又修正稱魏詠臻陳述其
    於九十五年七月十三日下午遭毆傷，傷勢為挫傷瘀血腫痛、
    左膝擦傷，並無外傷、骨折，依傷勢研判為二、三日內受創
    ，因無外傷而無法確切係二十四小時內受創等語，且在挫傷
    或皮下出血（瘀血）之狀況，受創後二十至三十分鐘內白血
    球即集結於傷口周圍開始修復工作，最初數小時由紅色變暗
    紅色，一至二日傷口顏色呈黑青或紫青，二至三日因血紅赤
    之球蛋白離開，變為含鐵血紅素而呈紫紅色，三至四日原血
    紅素內之鐵離子離開呈綠色之膽綠素，四至五日膽綠素被還
    原成褐色之膽紅素，五至六日成黃褐色之膽紅素，七至八日
    成淡黃色之中膽紅素，九至十日變成無色之Ｌ─尿膽素元等
    情，有羅秀雄醫師所著「法醫學」第三七八頁關於活體受創
    時間之論述可憑（見二審卷第一六三頁背面至一六五頁），
    可見挫傷或皮下出血（瘀血）之傷害，受傷部位於受創後二
    至三日呈現明顯之紫紅色而可辨視受有挫傷或皮下出血（瘀
    血）之傷勢，且魏詠臻於審理中亦稱：九十五年七月十三日
    被毆打之後，身體就有烏青、破皮，之後因頭痛厲害、胸悶
    很痛、烏青、破皮、手、手指頭、手臂、腳、頭一直在痛，
    暈暈的才去就診，而從九十五年七月十三日事發後直至同年
    月十五日就診之期間，我都在家裡休息，並未曾發生車禍或
    撞擊，就診時身體鳥青之狀況很明顯，約在九十五年七月十
    三日事發後過了好幾天才消去等語（見二審卷第一二九至一
    三三頁）。是上開魏詠臻於九十五年七月十五日就診所見之
    挫傷傷勢，新營醫院業修正認為係二、三日內受創之研判，
    且本諸法醫學之科學合理推斷，同可推認係在就診前二至三
    日內受創造成，亦即新營醫院原先認為係約二十四小時內受
    創之研判，並非合乎法醫學之合理推斷，復經修正認為無法
    確認係二十四小時內受創，自無從採認；再者魏詠臻自九十
    五年七月十三日與被告二人發生拉扯、扭打之衝突後，至同
    年月十五日就診之期間，除僅有該次衝突外，並未見有何因
    其他事故或撞擊而造成魏詠臻受傷之因素存在，則魏詠臻前
    揭就診所見之傷勢，係於九十五年七月十三日與被告二人發
    生拉扯、扭打之衝突所致之事實，堪可確認，尚不能僅因魏
    詠臻未於九十五年七月十三日當日立即就診，以及新營醫院
    原先認為係約二十四小時內受創，但已難予採信之研判，為
    否認該事實存在之理由。又受傷害之告訴人是否提出或於何
    時提出傷害告訴，以及選擇至何家醫院驗斷傷勢，乃告訴人
    之自由，本非限於必須於受傷當日即行驗傷或須至相近之醫
    院驗傷不可之理，縱然魏詠臻係因先遭被告丙○○、丁○○
    對其提出傷害告訴之後，始決定驗傷而對渠二人同樣提出傷
    害告訴，並不足以為推翻魏詠臻指訴真實性之依據。
  (四)從而，被告二人與魏詠臻相互之間，因一方執意照相、一方
    強力阻擋，而爆發相當激烈之拉扯、扭打等身體接觸之衝突
    ，且魏詠臻之傷勢及受傷部位，又與魏詠臻指訴其陸續遭被
    告丙○○拉扯、毆打踢擊頭、胸部、身體、手、腳復推倒在
    地，以及遭被告丁○○拉扯、毆打頭部等身體遭受毆擊、拉
    扯之部位相合，復再參以若僅被告二人遭魏詠臻毆打傷害，
    而未同時施以強力還擊，衡情施暴之魏詠臻又豈會在胸壁、
    腦部、前臂、臉、頭皮、上臂挫傷、雙手、左膝、左手背及
    掌等處出現受傷狀況之理等情綜合以觀，前開魏詠臻指訴遭
    受被告二人拉扯、毆打、踢擊致受上開傷害之情，應為真實
    ，綜上所述，被告二人否認以及甲○○於審理中附合之語，
    無非推諉、迴護之詞，不足採信，事證明確，被告二人犯行
    洵堪認定。
二、核被告二人所為，均犯刑法第二百七十七條第一項之傷害人
    之身體罪。被告二人就上開犯行，有犯意之聯絡及行為之分
    擔，為共同正犯。檢察官固認甲○○與被告二人共同實行前
    開傷害犯行，惟查：
  (一)按犯罪事實應依證據認定之，無證據不得認定其犯罪事實，
    刑事訴訟法第一百五十四條第二項定有明文。次按認定不利
    於被告之事實，須依積極證據，苟積極證據不足為不利於被
    告事實之認定，即應為有利於被告之認定，更不必有何有利
    之證據；且刑事訴訟法上所謂認定犯罪事實之證據，係指足
    以認定被告確有犯罪之積極證據而言，該項證據自需適合於
    被告犯罪事實之認定，始得採為斷罪資料；如未能發現相當
    證據，或證據不足以證明，自不能以推測或擬制之方法，以
    為裁判之基礎；又刑事訴訟法第一百六十一條第一項規定檢
    察官就被告犯罪事實，應負舉證責任，並指出證明之方法，
    故檢察官對於起訴之犯罪事實，應負提出證據及說服之實質
    舉證責任，倘其所提出之證據，不足為被告有罪之積極證明
    ，或其闡明之證明方法，無從說服法官以形成被告有罪之心
    證，基於無罪推定之原則，自應為被告無罪判決之諭知，最
    高法院三十年上字第八一六號、二十九年上字第三一○五號
    、九十二年臺上字第一二八號等判例意旨可資參照。
  (二)魏詠臻於審理中固稱：被告二人與甲○○進入二六五號住處
    ，我去阻擋被告丁○○拍照，遭被告丙○○打我的頭、身體
    、手，並推我摔倒後，被告丙○○及甲○○就對倒地的我拳
    打腳踢等語，而乙○○於審理中亦稱：我在二六五號住處外
    面之走廊上洗東西，聽到進入該住處內詢問被告二人及甲○○來意之魏詠臻在哀嚎，我就進入住處內看到被告丙○○及
    甲○○握拳擊打已倒在地上之魏詠臻等語，然訊據甲○○堅
    詞否認有何參與傷害魏詠臻之犯行，並辯稱：因我開設建材
    行且懂工程建築，故我的客戶即被告二人於九十五年七月十
    三日邀我同至二六五號住處，幫忙協調被告二人與乙○○、
    魏詠臻之間關於該住處房屋工程款給付之事宜，而被告二人
    與乙○○、魏詠臻發生爭執拉扯等衝突時，我極力勸阻隔開
    衝突之兩方，且曾有拉住渠二人之手，叫被告二人趕快離開
    而避免事端擴大，但並無毆打傷害魏詠臻之行為等語，且查
    ：
  (1)被告丙○○除陳稱：二六五號住處房屋只剩窗戶、門、電線
    、衛浴設備、手扶梯還未裝，但乙○○、魏詠臻不付工程款
    ，故九十五年七月十三日當日要前去該處拍攝未做好之地方
    為證，而我蓋該住處房屋之建材係向開設建材行之甲○○購
    買，有欠甲○○貨款，故找甲○○一起過去協調工程款如何
    給付，這樣我可以拿到工程款而給付貨款，甲○○與上開工
    程款糾紛並無關係等語，而被告丁○○亦稱：甲○○與上開
    程款糾紛沒有關係，因魏詠臻曾至甲○○開設之建材行挑材
    料，我想找甲○○過去二六五號住處較好談等語外，被告二
    人尚稱係渠二人分持相機在二六五號住處內拍照等語（見二
    審卷第一九四至一九七頁），且魏詠臻除陳稱：甲○○與我
    之間並無金錢債務糾紛或恩怨，與二六五號住處房屋之工程
    亦無關係，我只是曾至甲○○那邊選瓷磚而已，我從未見甲○○前來施工，也未因該工程而與我有糾紛等語，而乙○○
    除稱：甲○○係開設建材行，二六五號住處房屋並非甲○○
    負責興建，我與魏詠臻和甲○○之間既無金錢糾紛，亦無金
    錢往來等語外，魏詠臻及乙○○尚均稱：係被告二人分持相
    機在二六五號住處內拍照等語（見二審卷第一一一、一一二
    、一二五、一二八、一三六、一四二、一四三頁），是甲○○不過為販賣建材之建材商，既未參與二六五號住處房屋之
    興建工程，亦未見有何因該工程或其他事件，而與魏詠臻之
    間存有金錢糾葛或怨懟之情形，該工程款給付之糾紛與甲○○並無關連，更況當日係被告二人分持相機在二六五號住處
    內拍照，甲○○並無參與進行拍照，且能否順利拍照亦與甲○○無關，甲○○自無因拍照舉動而足與魏詠臻發生衝突之
    因素，則只不過臨時受邀，本於幫忙協調工程款給付事宜而
    與被告二人同至二六五號住處房屋之甲○○，既非該工程款
    給付債權債務關係之當事人，復無拍照或其他足與魏詠臻發
    生衝突之舉動，難認甲○○有何傷害魏詠臻之動機及必要。
  (2)再由被告丁○○於二六五號住處所拍攝之相片，顯示甲○○
    橫於魏詠臻與被告丙○○之間，而隔開相互接近、撲向對方
    之魏詠臻與被告丙○○，甲○○並曾用手拉住魏詠臻手持Ｔ
    字型鏍絲起子之手等畫面，有相片二張可稽（見九十五年他
    字第四四九三號偵查卷第六頁由上下數第二、三張相片），
    且魏詠臻尚稱：上開相片係因被告丙○○抓住我，甲○○擋
    在我面前，被告丙○○就沒辦法打到我，而我為保護自己及
    乙○○，就手持一支Ｔ字型鎖鏍絲之物品等語（見二審卷第
    一二六、一二七頁），而乙○○亦稱：魏詠臻有拿Ｔ字型鏍
    絲起子防身，被甲○○搶起來等語（見二審卷第一五０頁）
    ，是依上開相片及魏詠臻所述，甲○○係隔開被告丙○○與
    魏詠臻而避免渠二人再度拉扯，且參以前開本院九十六年度
    簡上字第二四三號判決所示之事實，魏詠臻確有手持Ｔ字型
    鏍絲起子攻擊被告二人之行徑，則甲○○用手拉住魏詠臻手
    持Ｔ字型鏍絲起子之手或將該物奪下，應係為阻止魏詠臻持
    該物再為攻擊傷害，而避免事態再為擴大之舉動。
  (3)又魏詠臻尚稱：（問：你當時有沒有很明顯分辨得出係被告
    丙○○跟甲○○打你？）我遭被告丙○○推倒時，眼鏡掉下
    來，我看不清楚，看到甲○○及被告丙○○二個人影在我身
    邊出手出腳，我有被打被踢之感覺，當時情況很混亂，我整
    個人縮起來，用手遮住眼球，之後乙○○扶我起來，我看到
    甲○○及被告丙○○二人在，就認為渠二人都有出手打我等
    語（見二審卷第一一八至一二０頁），可見倒於地面，並處
    於視線不清且縮身遮眼閃躲而陷於混亂狀況之魏詠臻，僅因
    在視線未清之下，見身邊有二個手腳往來之人影，並有被打
    被踢之感覺，復於起身時見甲○○及被告丙○○在場，而據
    以推認甲○○亦有參與對其施以毆打、腳踢之行為，則其就
    究竟係遭被告丙○○單獨毆打踢擊，抑係甲○○同有參與毆
    打踢擊，已無法明確辨別。
  (4)再者乙○○固稱其在二六五號住處外面之走廊上洗東西，聽
    到進入該住處內詢問被告二人及甲○○來意之魏詠臻在哀嚎
    ，遂進入住處內而看到被告丙○○及甲○○握拳擊打已倒在
    地上之魏詠臻等語，惟乙○○原在本院九十六年度簡上字第
    二四三號刑事案件中（即乙○○、魏詠臻傷害丙○○、丁○○部分），於九十六年三月五日檢察事務官調查中而首次陳
    述事發過程時，係稱：原本我夫妻在門外洗東西，我聽到我
    太太在叫，進去時看到她倒在千斤頂邊，我過去扶她，被告
    丙○○在頂車機邊打我，這時被告丁○○到另一側照相，我
    太太追過去擋她，一直跟到門口，被告丙○○在門口毆打我
    太太，後來甲○○在鐵架子前把我們夫妻抓住，讓被告二人
    照相等語，又稱：甲○○拉住我們夫妻的手，讓他們打等語
    （見九十六年度簡上字第二四三號刑事案件之九十六年度交
    查字第一七四號偵查卷第十八、十九頁），並未提及甲○○
    有何與被告丙○○合力毆打倒於地上之魏詠臻之舉動，按乙○○於首次陳述事發過程，係較接近事發時點而記憶較新之
    時，衡情其既能明白指述被告二人毆打傷害之過程，實無遺
    漏甲○○曾與被告丙○○合力毆打倒於地上之魏詠臻此段事
    實之理，然乙○○卻完全未提及該段事實，則其就甲○○是
    否參與毆打魏詠臻之情，前後陳述已見存有不一之情形。
  (三)從而，只不過臨時受邀，本於幫忙協調工程款給付事宜而與
    被告二人同至二六五號住處房屋之甲○○，既非該工程款給
    付債權債務關係之當事人，復無拍照或其他足與魏詠臻發生
    衝突之舉動，甲○○並無任何傷害魏詠臻之動機及必要，且
    甲○○係有隔開被告丙○○與魏詠臻而避免渠二人再度拉扯
    ，以及阻止魏詠臻持Ｔ字型鏍絲起子再為攻擊傷害之舉動，
    再者魏詠臻對於其就究竟係遭被告丙○○單獨毆打踢擊，抑
    係甲○○同有參與毆打踢擊，無法明確辨別，而乙○○指陳
    甲○○曾與被告丙○○合力毆打倒於地上之魏詠臻一事，又
    存有先後陳述不一之情狀，則魏詠臻、乙○○關於甲○○與
    被告丙○○合力毆擊魏詠臻之指述，難認達明確無疑之程度
    ，此外檢察官並未再提出其他明確之證據足證甲○○同有參
    與實行本件傷害犯行，自不能僅因甲○○在被告二人與魏詠
    臻發生激烈拉扯衝突過程中，曾因從中隔開勸阻激烈衝突之
    雙方，以及為避免事端延續擴大，而有拉住魏詠臻之手並勸
    促被告二人離開等動作，即可遽為推認甲○○存有與被告二
    人合力傷害魏詠臻之犯意，檢察官認為甲○○涉與被告二人
    共同實行本件傷害犯行，尚難採認。
三、原審以被告二人犯行明確，予以論罪科刑，固非無見，惟原
    審認定甲○○與被告二人共同實行本件傷害犯行，容有未洽
    ，且被告二人行為後，中華民國九十六年罪犯減刑條例業於
    九十六年七月十六日生效施行，原審漏未審酌被告二人有無
    減刑要件之適用，亦未見妥，是被告二人以否認犯行為由執
    為上訴，固無可為採，然原審判決既有可議之處，自應撤銷
    改判。爰審酌被告二人因就二六五號房屋之建造工程，存有
    工程費未為給付之糾紛，而至該址進行拍照時，遭魏詠臻強
    力阻止，竟因而共同傷害魏詠臻之身體，致魏詠臻受傷而身
    心承受苦痛，且被告二人犯後猶飾詞否認犯行，犯後態度欠
    佳，復斟酌被告二人係與魏詠臻處於互毆之狀態，且考量魏
    詠臻所受挫傷及腦部輕微震盪之傷情，尚屬皮肉外傷而非久
    治不癒之嚴重傷勢等一切情狀，分別量處如主文所示之刑，
    又被告二人犯罪行為之時間，在九十六年四月二十四日以前
    ，所犯罪名又非中華民國九十六年罪犯減刑條例第三條所列
    不得減刑之範圍，應依同條例第二條第一項規定，均減其宣
    告刑二分之一，並均諭知易科罰金之折算標準。
四、同案被告甲○○部分另為判決，附此敘明。
據上論斷，應依刑事訴訟法第四百五十五條之一第一項、第三項
、第三百六十九條第一項前段、第三百六十四條、第二百九十九
條第一項前段，刑法第二百七十七條第一項、第二十八條、第四
十一條第一項前段，中華民國九十六年罪犯減刑條例第二條第一
項第三款、第七條，刑法施行法第一條之一第一項、第二項前段
，判決如主文。
本案經檢察官己○○到庭執行職務。
中    華    民    國    97    年    10    月    17    日
                  刑事第十庭審判長法  官  陳威龍
                                  法  官  高如宜
                                  法  官  盧鳳田
以上正本證明與原本無異。
不得上訴。
                                  書記官  吳昕韋
中    華    民    國    97    年    10    月    20    日
附錄本案論罪科刑法條全文：
中華民國刑法第277條第1項
傷害人之身體或健康者，處 3 年以下有期徒刑、拘役或 1 千元
以下罰金。


司法院資訊處製作；財團法人民間司法改革基金會備份。
